臺灣彰化地方法院民事裁定　100年度事聲字第89號
異　議　人　大眾商業銀行股份有限公司
法定代理人　陳建平
代　理　人　黃蘭雰
相　對　人　蔡惠美
上列當事人間消費者債務清理事件，異議人對於本院司法事務官
民國100年9月30日所為99年度司執消債更字第53號認可更生方案
裁定聲明異議，本院裁定如下：
    主  文
異議駁回。
    理  由
一、按債務人有薪資、執行業務所得或其他固定收入，法院認更
    生方案之條件公允者，得不經債權人會議可決，逕依債務人
    之聲請或依職權以裁定認可更生方案，消費者債務清理條例
    第64條第1項定有明文。又上開條例之立法目的，係為使不
    幸陷入經濟困境之人得以清理債務、重建生活，並在清理過
    程中能保有符合人性尊嚴之最低基本生活。是以，前揭條項
    所稱公允，自應審酌債權人與債務人間之利益平衡、債務人
    之清償能力、誠意與最低基本生活之需求，以及社會公益等
    因素，予以綜合判斷。
二、異議人即大眾商業銀行股份有限公司（下簡稱大眾銀行）異
    議意旨略以：本件更生方案之清償成數僅一成八，顯屬過低
    ，難以認同。又相對人之債務既係其男友即其子之生父所致
    ，按之情理，其男友本應協助清償，詎相對人竟單獨扶養其
    非婚生子女，承擔全部債務，任其男友無須負擔扶養義務，
    終將債務轉嫁債權人認列損失，有違公允原則，令人不服，
    債務人實應再提高清償成數。爰聲明異議，請求廢棄原裁定
    等語。
三、經查，相對人即債務人受僱於太極恩主寺管理委員會，每月
    薪資約新台幣（下同）16,000元，加上身心障礙補助每月
    3,000元及二名未成年子女單親生活補助每月2,800元，乃有
    固定收入，有在職服務證明書、領據及彰化市公所函文附卷
    可稽（見消債更補卷第89、91頁、司執消債更卷第197頁）
    。其提出之更生方案，以每月為1期，第1至第60期每期
    3,000元，第61至第96期每期6,500元，共分8年計96期清償
    ，清償總金額414,000元，清償比例18.26%；而相對人每月
    薪資扣除清償金額後，僅餘18,800元或15,300元可供作其自
    己及其扶養二名未成年子女，此有相對人提出戶籍謄本在卷
    可查（見消債更補卷第34頁），三人之生活費，顯較按行政
    院內政部社會司公布之100年下半年度台灣省個人每月最低
    生活費10,244元計算之金額30,732元（10,244×3＝30,732
    ）為低，衡諸現今社會經濟狀況，僅為勉強符合人性尊嚴之
    最低基本生活而已，足見相對人為清償債務，已盡力撙節開
    支，縮減其基本生活所需，確有高度之還款誠意。
四、又查，異議人以債務人更生方案之清償成數僅一成八，顯屬
    過低云云，惟更生方案之清償成數並非法院是否認可更生方
    案之唯一標準，依債務人目前收入及支出等現況，本院認債
    務人所提之更生方案，條件核屬公允、適當、可行。從而，
    異議人主張應予再提高清償成數等語，尚非可採。至於異議
    人主張相對人之前夫亦應負擔扶養之子女義務云云，然而，
    法律所解決之問題即為應然面（Sollen）與實然面（Sein）
    所產生差距，雖民法第1084條第2項規定「父母對於未成年
    之子女，有保護及教養之權利義務。」，本件相對人之子女
    實際上由相對人負擔教養之義務，其子女之父確實未給付相
    關教養費用，有相對人100年3月4日所提呈報更聲方案狀可
    稽，相對人將列為必要支出即無不可，縱若前夫依法分擔子
    女生活費用10,244元（10,244x2/2），以上開相對人清償後
    僅剩餘18,800或15,300元，供作相對人自己及其分擔另一名
    未成年人之扶養費，仍低於台灣省個人每月最低生活費10,
    244元計算之金額20,488元（10, 244x2人），此外，異議人
    又主張本件債務之發生為相對人男友即子之生父所導致，惟
    異議人對此並無任何舉證，空口徒說不足憑取。另依據戶籍
    謄本上之記載，二名未成年子女之父親為吳恭維，是異議人
    之所述二名未成年人為非婚生子女，恐有誤解，合併敘明。
五、綜上所述，上開更生方案業已兼顧債權人與債務人間之利益
    平衡，實屬公允、可行，非但符合消費者債務清理條例第64
    條第1項之規定，復無同條第2項及第63條第1項各款情形。
    本院司法事務官不經債權人會議可決，予以裁定認可，於法
    並無不合。從而，本件異議，為無理由，應予駁回。
六、依消費者債務清理條例第15條，民事訴訟法第240條之4第3
    項，裁定如主文。
中    華    民    國   100    年    11    月    8     日
                  民事第二庭    法  官  李言孫
以上正本係照原本作成。
如對本裁定抗告，須於裁定送達後10日內向本院提出抗告狀。
中    華    民    國   100    年    11    月    8     日
                                書記官  林曉汾